【裁判字號】    90,簡上,9
【裁判日期】    900831
【裁判案由】    給付票款
【裁判全文】
臺灣高雄地方法院民事判決  九十年簡上字第九號
    上  訴  人  乙○○
    被  上訴人  甲○○
右當事人間給付票款事件，上訴人對於民國八十九年十月十三日本院高雄簡易庭八十
九年度雄簡字第二一三九號第一審判決提起上訴，本院判決如左：
    主  文
上訴駁回。
第二審訴訟費用由上訴人負擔。
    事  實
甲、上訴人方面：
  一、聲明：請求判決（一）原判決廢棄。（二）右廢棄部分被上訴人第一審之請求
      駁回。
  二、陳述：除與原審判決書所載者相同茲予引用外，補稱：
      緣兩造間請求給付票款事件，經鈞院高雄簡易庭以八十九年度雄簡字第二一三
      九號判決上訴人敗訴，惟查本件重要關係人軒淑君（即執票人前手），因工程
      尚未完工及嚴重瑕疪，至今仍尚未處理完善，竟以一債兩討之不當手法，除以
      承攬契約請求工程款外，再以被上訴人名義向上訴人請求給付票款，原審未詳
      查。系爭支票是軒淑君提示退票後，再交被上訴人出面追索，被上訴人是惡意
      取得系爭票據，不得享有票據上之權利。爰提起上訴請求廢棄原判決，並駁回
      被上人第一審之請求。
  三、證據：援用原審提出之証據方法。
乙、被上訴人方面：
  一、聲明：如主文。
  二、陳述：除與原審判決書所載者相同茲予引用外，補稱：
  （一）按上訴人上訴理由係以系爭九紙支票雖係其簽發交付予訴外人軒淑君，用以
        支付訴外人軒淑君承攬其所有坐落高雄市○○區○○路一九○號室內裝璜工
        程，惟訴外人軒淑君就承攬工程尚未完工及有嚴重瑕疵，且系爭九紙支票均
        係訴外人軒淑君提示遭其退票後再交付予被上訴人，由被上訴人據以請求，
        是以被上訴人顯有惡意取得或無對價關係取得之云云。惟按「在票據上簽名
        者，依票上所載文義負責。」、「票據債務人不得以自己與發票人或執票人
        之前手間所存抗辯之事由對抗執票人。」票據法第五條第一項及第十三條分
        別定有明文。又按「票據行為，為不要因行為，執票人不負證明關於給付之
        原因之責任，如票據債務人主張執票人取得票出於惡意或詐欺時，則應由該
        債務人負舉證之責。」最高法院六十四年台上字第一五四０號判例，可資參
        照。
  （二）查上訴人對於簽發系爭九紙支票之事實，既不爭執，上訴人自應就系爭九紙
        支票所載文義負責，再者，上訴人主張訴外人軒淑君承攬工程尚末完工且有
        瑕疵而拒絕兌現系爭九紙支票，此係上訴人與訴外人軒淑君就承攬報酬問給
        付與否之抗辯事由，自與執有系爭九紙支票之被上訴人無關，揆諸前開法條
        之規定，上訴人自不得以前開事由對抗被上訴人，況且上訴人與訴外人軒淑
        君間之承攬糾紛，業經鈞院八十八年度訴字第二三九一號  (協股)判決認定
        該承攬工程已經完工，上訴人仍需給付積欠訴外人軒淑君新台幣（下同）六
        十一萬二千元，有判決書在卷稽，足見上訴人據以上訴之理由，顯無理由。
  （三）查被上訴人取得系爭九紙支票，並非係訴外人軒淑君提示未遭兌現而交予被
        上訴人，而係訴外人軒淑君前曾陸續向被上訴人借款金額而交付部分系爭支
        票用以清償，另訴外人軒淑君以部分系爭支票支付廠商貨款或軋入季聰銘帳
        戶內以支付廠商貨款，詎上訴人均未兌現系爭支票，致廠商持退票要求訴外
        人軒淑君支付，訴外人再陸續向被上訴人借款以支付廠商而取回部分系爭支
        票，上訴人空言係訴外人軒淑君提示系爭九紙支票未獲兌現後，再交付被上
        訴人，顯非實在，此由鈞院分別向大眾商業銀行大昌分行、台灣銀行高雄分
        行、三信商業銀行股份有限公司、第一商業銀行函查回函在卷可稽，足見上
        訴人之主張，不足採信；同時上訴人既自承系爭九紙支票係其簽發交付訴外
        人軒淑君，用以支付承攬報酬費用，鈞院前開判決認定上訴人仍應給付積欠
        訴外人軒淑君之承攬報酬費用六十一萬二千元，足見訴外人軒淑君就系爭九
        紙支票並非無權處分，且系爭九紙支票應給付金額係五十萬元，亦少於上訴
        人仍應給付訴外人軒淑君之承攬報酬費用; 今上訴人僅空言抗辯如前，並未
        舉證以證明之，是以被上訴人自無惡意取得系爭九紙支票之情事。綜上所述
        ，原判決認事用法，至為正確，上訴仍執陳詞上訴，上訴理由僅係空言主張
        ，顯無理由，為此狀請鈞院鑒核，賜判決如答辯聲明，以保權益。
  三、證據：援用原審之立證方法。
丙、本院依職權調閱本院八十八年度訴字第二三九一號給付工程款事件卷宗，並依職
    權分別向大眾商業銀行大昌分行、台灣銀行高雄分行、第一商業銀行灣內分行、
    合作金庫高雄支庫查詢如附表一、二、三、四所示票據係經由何帳戶提示（託收
    ）。
    理  由
一、本件被上訴人起訴主張：被上訴人執有上訴人所簽發如附表所示支票九紙，詎分
    別於附表所示日期提示，均未獲兌現，迭經催討，上訴人皆置之不理，為此，依
    票據法第一百二十六條、第一百三十三條，求為判決上訴人應給付被上訴人五十
    萬元，及自各如附表所示提示日起至清償日止，按年利之六釐計算之利息等語。
    上訴人則以：系爭支票係伊簽發予訴外人軒淑君給付工程款，因工程尚未完工及
    嚴重瑕疪，至今仍尚未處理完善，即逕將支票提示，未獲兌現，再轉予被上訴人
    ，以被上訴人名義向上訴人請求給付票款，被上訴人是惡意取得系爭票據，不得
    享有票據上之權利等語資為抗辯。
二、按支票發票人不得以自己與發票人或執票人前手間所存抗辯之事由對抗執票人，
    但執票人取得票據出於惡意者不在此限；又以惡意或重大過失取得票據，不得享
    有票據上之權利，票據法第十三條、第十四條第一項定有明文。而票據法第十四
    條第一項所謂以惡意或重大過失取得票據者，係指明知或可得而知轉讓票據之人
    就該票據無權處分而仍予取得者而言，最高法院五十二年度台上字第一九八七號
    判例可資參照；又票據法第十四條所謂以惡意或重大過失取得票據者，不得享有
    票據上權利，係指從無權處分人之手，受讓票據，於受讓時有惡意之情形，如從
    有正當處分權人之手，受讓票據，係出於惡意時，亦僅生票據法第十三條但書所
    規定，票據債務人得以自己與發票人或執票人前手間所存人的抗辯事由對抗執票
    人而已，尚不生執票人不得享有票據上權利之問題，最高法院亦著有六十七年度
    台上字第一八六二號判例可資參照；次按期後背書，亦具有權利移轉之效力，背
    書人享有之支票上權利，均移轉於被背書人，此與通常之背書相同，所不同者乃
    期後背書之背書人所取得之票據上權利，不受票據抗辯切斷之保護，非謂被背書
    人之取得票據當然出於惡意，此有最高法院五十二年度台上字第九四九號判例及
    七十年度台上字第一一五四號判決可資參照。又票據行為，為不要因行為，執票
    人不負證明關於給付之原因之責任，如票據債務人主張執票人取得票據出於惡意
    或詐欺時，則應由該債務人負舉證之責，最高法院六十四年度台上字第一五四０
    號判例可資參憑。
三、經查，被上訴人主張之前揭事實業據其提出系爭支票暨退票理由單九紙為證，上
    訴人固不否認上開票據之真正，惟抗辯稱：系爭支票係訴外人軒淑君將支票提示
    ，未獲兌現，再轉予被上訴人，以被上訴人名義向上訴人請求給付票款，被上訴
    人是惡意取得系爭票據，不得享有票據上之權利云云。惟經本院依職權分別向大
    眾商業銀行大昌分行、台灣銀行高雄分行、第一商業銀行灣內分行、合作金庫高
    雄支庫查詢如附表一、二、三、四所示票據係經由何帳戶提示（託收），經大眾
    商業銀行大昌分行以九十眾昌字第一一六號函復：如附表一編號１、２支票係由
    帳號000000000000號甲○○帳戶提示、另附表一編號３、４支票則由0000000000
    00號季聰銘帳所提示；第一商業銀行灣內分行以九十年四月二十日一灣字第一四
    二號函復：如附表三編號１、２、３支票係由該分行帳號 00000000000號甲○○
    帳戶所提示且均退票；合作金庫高雄支庫以九十合金高ＭＩＣＲ字第二０六七號
    函轉三信商業銀行股份有限公司以三信銀管字第四八０號函復：如附表四編號１
    支票係由簡溫窗提示，此有各該函文在卷可憑。可見本件大部份票據（五紙支票
    ）均係由被上訴人所提示，而未獲兌現之事實，堪予認定。是上訴人辯稱：系爭
    支票均係由軒淑君提示未獲兌現後，再轉讓予被上訴人云云，自不足採信；同時
    上訴人既自承系爭九紙支票係其簽發交付訴外人軒淑君，用以支付承攬報酬費用
    ，而本院八十八年度訴字第二三九一號給付工程款事件則判決認定上訴人仍應給
    付積欠訴外人軒淑君之承攬報酬費用六十一萬二千元等情，亦經本院依職權調閱
    本院八十八年度訴字第二三九一號民事卷宗查明無訛，並有該事件之民事判決一
    份在卷可稽，足見訴外人軒淑君就系爭九紙支票並非無權處分，且系爭九紙支票
    應給付金額係五十萬元，亦少於上訴人仍應給付訴外人軒淑君之承攬報酬費用，
    上訴人僅空言抗辯如上所述，並未舉證以證明被上訴人有何惡意取得系爭支票之
    情事，是以被上訴人並無上訴人所指稱惡意取得系爭九紙支票，不得享有票據上
    權利之情事。又縱使被上訴人之所執部分四紙票據係到期後始受讓移轉，依前揭
    最高法院五十二年度台上字第九四九判例意旨，該支票之受讓亦具有權利移轉之
    效力，非謂被上訴人之取得票據當然係出於惡意，而不得享有票據上權利。是上
    訴人之表張均洵無足取，不足採信。
四、按發票人應照支票文義擔保支票之支付；又執票人向支票債務人行使追索權時，
    得請求自為付款提示日起之利息。如無約定利率者，依年利六釐計算，票據法第
    一百二十六條、第一百三十三條分別定有文。綜上所述，上訴人既為系爭支票之
    發票人，是上訴人復不能證明被上訴人取得系爭票據係出於惡意，則上訴人自應
    照支票文義擔保支票之支付。從而，被上訴人本於票據之法律關係，請求上訴人
    給付本件票款五十萬元，及自各如附表所示提示日起至清償日止，按年利六釐計
    算之利息，即屬正當，應予准許。原審所為被上訴人勝訴之判決，並依職權為假
    執行之宣告，均核無違誤。上訴意旨猶執前詞指摘原判決不當，求予廢棄改判，
    非有理由，應駁回其上訴。
五、據上論結，本件上訴為無理由，依民事訴訟法第四百三十六條之一第三項、第四
    百四十九條第一項、第七十八條，判決如主文。
中      華      民      國    九十      年      八      月    三十一    日
                        臺灣高雄地方法院民事第六庭
~B審判長法官  楊富強
~B法      官  陳業鑫
~B法      官  陳建中
右為正本係照原本作成
本判決不得上訴
中      華      民      國    九十      年      八      月    三十一    日
~B法院書記官  蔡文現
~F0
~T32
┌───────────────────────────────────────────────────────────┐
│附表一                                                                                                                │
├─┬───┬───────┬─────┬─────┬──────────┬──────────┬────────┬──┤
│編│發票人│付    款    人│  帳號    │票面金額  │發  票    日        │提   示   日        │支  票  號  碼  │備考│
│號│      │              │          │（新台幣）│                    │                    │                │    │
├─┼───┼───────┼─────┼─────┼──────────┼──────────┼────────┼──┤
│１│乙○○│中國信託商業銀│000000000 │五萬元    │八十八年八月二十日  │八十八年八月二十日  │ＢＦ0000000     │    │
│  │      │行高雄分行    │          │元        │                    │                    │                │    │
├─┼───┼───────┼─────┼─────┼──────────┼──────────┼────────┼──┤
│２│乙○○│中國信託商業銀│000000000 │五萬元    │八十八年八月五日    │八十八年八月七日    │ＢＦ0000000     │    │
│  │      │行高雄分行    │          │元        │                    │                    │                │    │
├─┼───┼───────┼─────┼─────┼──────────┼──────────┼────────┼──┤
│３│乙○○│中國信託商業銀│000000000 │五萬元    │八十八年九月二十日  │八十八年九月二十日  │ＢＦ0000000     │    │
│  │      │行高雄分行    │          │元        │                    │                    │                │    │
├─┼───┼───────┼─────┼─────┼──────────┼──────────┼────────┼──┤
│４│乙○○│中國信託商業銀│000000000 │十萬元    │八十八年十月二十日  │八十八年十月二十日  │ＢＦ0000000     │    │
│  │      │行高雄分行    │          │元        │                    │                    │                │    │
└─┴───┴───────┴─────┴─────┴──────────┴──────────┴────────┴──┘
~F0
~T32
┌───────────────────────────────────────────────────────────┐
│附表二                                                                                                                │
├─┬───┬───────┬─────┬─────┬──────────┬──────────┬────────┬──┤
│編│發票人│付    款    人│  帳  號  │票面金額  │發        票      日│提       示       日│支  票  號  碼  │備考│
│號│      │              │          │（新台幣）│                    │                    │                │    │
├─┼───┼───────┼─────┼─────┼──────────┼──────────┼────────┼──┤
│１│乙○○│中國信託商業銀│000000000 │五萬元    │八十八年八月三十一日│八十八年八月三十一日│ＢＦ0000000     │    │
│  │      │行高雄分行    │          │元        │                    │                    │                │    │
└─┴───┴───────┴─────┴─────┴──────────┴──────────┴────────┴──┘
~F0
~T32
┌───────────────────────────────────────────────────────────┐
│附表三                                                                                                                │
├─┬───┬───────┬─────┬─────┬──────────┬──────────┬────────┬──┤
│編│發票人│付    款    人│  帳 號   │票面金額  │發      票      日  │提      示      日  │支  票  號  碼  │備考│
│號│      │              │          │（新台幣）│                    │                    │                │    │
├─┼───┼───────┼─────┼─────┼──────────┼──────────┼────────┼──┤
│１│乙○○│中國信託商業銀│000000000 │五萬元    │八十八年九月二十日  │八十八年十月二十五日│ ＢＦ0000000    │    │
│  │      │行高雄分行    │          │元        │                    │                    │                │    │
├─┼───┼───────┼─────┼─────┼──────────┼──────────┼────────┼──┤
│２│乙○○│中國信託商業銀│000000000 │五萬元    │八十八年九月二十五日│八十八年十月二十五日│ＢＦ0000000     │    │
│  │      │行高雄分行    │          │元        │                    │                    │                │    │
├─┼───┼───────┼─────┼─────┼──────────┼──────────┼────────┼──┤
│３│乙○○│中國信託商業銀│000000000 │五萬元    │八十八年九月三十日  │八十八年十月二十五日│ＢＦ0000000     │    │
│  │      │行高雄分行    │          │元        │                    │                    │                │    │
└─┴───┴───────┴─────┴─────┴──────────┴──────────┴────────┴──┘
~F0
~T32
┌───────────────────────────────────────────────────────────┐
│附表四                                                                                                                  │
├─┬───┬───────┬─────┬─────┬──────────┬──────────┬────────┬──┤
│編│發票人│付    款    人│  帳 號   │票面金額  │發      票       日 │發      票       日 │支  票  號  碼  │備考│
│號│      │              │          │（新台幣）│                    │                    │                │    │
├─┼───┼───────┼─────┼─────┼──────────┼──────────┼────────┼──┤
│１│乙○○│中國信託商業銀│000000000 │五萬元    │八十八年九月三十日  │八十八年十月二日    │ＢＦ0000000     │    │
│  │      │行高雄分行    │          │元        │                    │                    │                │    │
└─┴───┴───────┴─────┴─────┴──────────┴──────────┴────────┴──┘


司法院資訊處製作；財團法人民間司法改革基金會備份。
